臺灣新竹地方法院刑事判決
                                   110年度金簡上字第12號
上  訴  人
即  被  告  彭仕銘



上列上訴人即被告因違反洗錢防制法等案件，不服本院新竹簡易
庭於中華民國110年8月31日所為之110年度金簡字第48號第一審
簡易判決（聲請簡易判決處刑書案號：110年度偵字第5926號、
第6497號；移送併案審理案號：110年度偵字第13777號），提起
上訴，本院管轄第二審之合議庭判決如下：
    主  文
上訴駁回。
    事  實
一、彭仕銘明知一般人無故取得他人金融帳戶使用之行徑常與財
    產犯罪之需要密切相關，且取得他人帳戶資料之目的在於方
    便取得贓款及掩飾犯行不易遭人追查，竟基於對提供帳戶予
    他人使用，他人若持以犯罪亦無違反其本意之不確定幫助詐
    欺犯意與幫助掩飾詐欺取財所得去向之洗錢犯意，於民國10
    9年7月6日至同年8月10日間某時許，在不詳處所，以新臺幣
    （下同）15,000元且嗣後可再抽成之代價，將其所申辦之臺
    灣中小企業銀行帳號00000000000號帳戶（下稱臺企帳戶）
    之提款卡，交予真實姓名年籍不詳之詐欺者，並告知提款卡
    密碼，提供不詳詐欺者作為詐欺不特定人匯款之人頭帳戶，
    以此行為幫助他人詐欺取財犯行。嗣該不詳詐欺者取得上開
    帳戶資料後，旋即意圖為自己不法之所有，以附表所示施用
    詐術之方式，詐騙吳靜文、楊淑晴、郭救恩（原名郭翠娟）
    、高錫鳳、楊凡萱、楊曉琳，使其等陷於錯誤，而於附表所
    示時間，將如附表所示金額，分別匯至彭仕銘上開臺企帳戶
    內。嗣吳靜文、楊淑晴、郭救恩、高錫鳳、楊凡萱、楊曉琳
    察覺有異報警處理，始循線查悉上情。
二、案經吳靜文、楊淑晴、郭救恩訴由新竹市警察局第一分局、
    高錫鳳訴由雲林縣警察局西螺分局、楊凡萱訴由桃園市政府
    警察局大園分局報告臺灣新竹地方檢察署檢察官偵查後聲請
    簡易判決處刑。
    理  由
壹、程序部分：
    按被告於第二審經合法傳喚，無正當之理由不到庭者，得不
    待其陳述，逕行判決；又對於簡易判決處刑不服而上訴者，
    得準用上開規定，刑事訴訟法第371條、第455條之1第3項分
    別定有明文。本件被告經本院合法傳喚後，無正當理由未到
    庭，有本院送達證書、刑事報到單在卷可稽，爰不待其陳述
    而為一造辯論判決，合先敘明。
貳、實體部分：
  一、認定犯罪事實所根據的證據及理由：
      訊據被告彭仕銘固坦承上開臺企帳戶確為其申辦開立，惟
      矢口否認有何幫助詐欺取財、洗錢犯行，辯稱：我係因求
      職，始提供臺企帳戶作為薪資轉帳使用云云。經查：
（一）本件臺企帳戶係被告申請開戶設立，業據被告於警詢、檢
      察事務官詢問時供述在卷（見110年度偵字第5926號卷【
      下稱偵卷】第130至131頁、110年度偵字第13777號卷【下
      稱偵13777卷】第5至6頁），並有被告所有之臺企帳戶交
      易明細、開戶申請書暨約定書、開戶相關文件各1份附卷
      可稽（見偵卷第149至161頁）。而證人吳靜文、楊淑晴、
      郭救恩、高錫鳳、楊凡萱、楊曉琳分別遭不詳詐欺者以附
      表所示施用詐術之方式行騙，致其等陷於錯誤，而於附表
      所示時間，分別將如附表所示金額匯入被告所有之臺企帳
      戶等情，業據證人吳靜文、楊淑晴、郭救恩、高錫鳳、楊
      凡萱、楊曉琳分別於警詢時證述明確（見偵卷第4至11頁
      、110年度偵字第6497號卷第6至8頁、偵13777卷第14至16
      頁、第46至48頁），並有臺企新竹分行109年10月15日109
      新竹字第109CU75585號函、證人吳靜文提供之對話紀錄及
      網路轉帳交易明細資料、證人楊淑晴提供之交易明細及對
      話紀錄、證人郭救恩提供之郵政跨行匯款申請書及對話紀
      錄、證人高錫鳳提供之郵政跨行匯款申請書、證人楊凡萱
      提供之活存、交易明細查詢及對話紀錄、證人楊曉琳提供
      之交易明細及對話紀錄各1份在卷可按（見偵卷第14至21
      頁、第27至70頁、第80頁、第83至84頁、第94至98頁、11
      0年度偵字第6497號卷第55頁、偵13777卷第17至29頁、第
      49至55頁）。是認本案不詳詐欺者確有以上開被告所有之
      臺企帳戶作為詐欺取財犯行，而供作證人吳靜文、楊淑晴
      、郭救恩、高錫鳳、楊凡萱、楊曉琳轉帳往來之用無訛。
（二）被告雖以前詞置辯，矢口否認有何幫助詐欺取財、洗錢犯
      行。然查：
　　1.被告於警詢時供稱：我係因應徵博弈客服人員，所以在新
      竹市民富街某處，將臺企帳戶交予真實姓名年籍不詳、自
      稱「蔡政衛」之人，作為薪資轉帳使用等語（見偵13777
      卷第5至6頁）；於檢察事務官詢問時改稱：我在新竹縣竹
      東鎮長春路三段的統一便利超商，以15,000元且嗣後可再
      抽成之代價，將上開臺企帳戶交予真實姓名年籍不詳、綽
      號「阿祥」之人，供博弈使用等語（見偵卷第130至131頁
      ）；於上訴狀又稱：我係因應徵推銷幸福金流公司之產品
      ，所以在新竹市民富街棒球場旁停車場，將臺企帳戶交予
      真實姓名年籍不詳、自稱「小鄭」之人，作為薪資轉帳使
      用等語（見本院卷第9至13頁），是其就交付帳戶之對象
      及地點、交付帳戶之用途、應徵工作之內容、有無獲取代
      價等節，所述前後不一全然不同，且反覆變異供詞，足見
      其供述之可信度實堪置疑。　　
　　2.衡諸一般社會經驗，公司行號應徵新進員工時，不論正職
      或兼職，多會詳細揭露該公司之經營方向、職缺屬性、工
      作內容及徵才條件，且在辦公處所由權責人員面試、篩選
      ，以期覓得合適人選，同時要求應徵者提供個人履歷表、
      學經歷及身分證明等文件資料，以憑審核是否聘僱該應徵
      者，斷無於應徵之初、是否聘僱尚未確定之階段，即要求
      應徵者須提供金融機構帳戶、甚者帳戶提款卡、密碼之理
      ，據被告上訴狀所供述之內容，其係見網路所刊登之徵人
      資訊，嗣與對方聯繫後，即依該自稱幸福金流公司員工「
      小鄭」之人指示開立上開臺企帳戶，並在新竹市民富街棒
      球場旁停車場進行面試，同時交付上開臺企帳戶之存摺、
      提款卡及密碼供公司審核，被告無視於前揭明顯異常之處
      ，即交付上開帳戶資料提供予對方使用，顯與常情有違。
      又金融帳戶除事關存戶個人財產權益之保障外，亦係攸關
      個人信用之重要憑信，一般人均有妥為保管阻止他人任意
      使用之認識，依被告所述係因應徵工作始將提款卡及密碼
      交予對方，然提款卡及密碼之功能，主要在於提領存款，
      而與應徵工作無涉，該公司竟以如此怪異之理由要求交付
      提款卡及密碼等資料，參諸被告之教育程度為國中肄業，
      且曾從事太陽能裝設之工作，是其並非毫無智識之人，則
      被告對於他人無端收取帳戶之反常現象，焉有不啟疑心之
      理，況被告於檢察事務官詢問時自承知悉銀行帳戶不能隨
      便提供別人使用，否則可能幫助他人犯罪等語（見偵卷第
      131頁），且被告亦曾因提供其開立之金融機構帳戶供詐
      欺集團使用，而涉犯幫助詐欺取財罪，經本院以98年度審
      竹簡字第736號判決判處有期徒刑4月確定，此有臺灣高等
      法院被告前案紀錄表1份在卷可稽，衡情被告對於該等帳
      戶可能供他人作為財產犯罪之不法目的使用，當有合理之
      預期，加以邇來詐騙集團詐欺取財之犯罪類型層出不窮，
      該等犯罪多數係利用人頭帳戶作為出入帳戶，並經媒體多
      次廣為披載，被告既係成年且智力成熟之人，是被告對於
      妥善並審慎收存帳戶資料，以避免遭有心人士從事不法使
      用等常識自不能諉為不知，然縱使如此，被告仍在不知對
      方真實姓名、年籍資料，不知對方之公司何在，未去過對
      方之公司，並在未為任何確認與保全之情況下，即將上開
      帳戶提款卡及密碼等資料提供予素不相識且從未謀面之人
      任意使用，以致自己無法完全控制該帳戶之使用及其內款
      項之流向，而該人果據以為犯詐欺取財罪之出入帳戶，足
      見被告有容任該人利用其帳戶犯詐欺取財罪、洗錢罪之不
      確定故意，允無疑義。
　　3.綜核上情，被告上開所辯，無非空言圖飾，皆屬事後推諉
      脫責之詞，均不足為憑採。本案事證明確，被告上開犯行
      堪以認定，應依法論科。
  二、論罪科刑
（一）核被告所為，係犯刑法第339條第1項、第30條第1項前段
      之幫助詐欺取財罪、洗錢防制法第14條第1項、刑法第30
      條第1項前段之幫助洗錢罪。又被告係以一行為而觸犯上
      開2罪名，為想像競合犯，應依刑法第55條之規定，從一
      重論以幫助洗錢罪。
（二）檢察官移送併辦部分（110年度偵字第13777號，即附表編
      號5至6部分），與原聲請簡易判決處刑書之犯罪事實具有
      裁判上一罪關係，均為起訴效力所及，本院自得併予審理
      。
（三）加重減輕事由
　　1.累犯
　　　被告①於105年間，因毒品案件，經本院以106年度訴字第7
      1號判決判處有期徒刑6月確定；②於106年間，因毒品案件
      ，經本院以106年度訴字第744號判決判處有期徒刑8月確
      定。上開案件，經本院以107年度聲字第486號裁定，定應
      執行有期徒刑1年1月確定，並於108年10月29日執行完畢
      等情，有臺灣高等法院被告前案紀錄表1份在卷可稽，其
      於前案執行完畢後5年內故意再犯本案有期徒刑以上之罪
      ，為累犯，經審酌其情節，並參照司法院大法官會議釋字
      第775號解釋之意旨，為避免發生罪刑不相當之情形，爰
      不加重最低本刑。
　　2.幫助犯
　　　被告幫助他人洗錢犯行，為幫助犯，應依刑法第30條第2
      項規定，按正犯之刑減輕之。又被告有上開刑之加重及減
      輕情形，應先加後減之。
　  3.洗錢防制法第16條第2項之減刑事由
　　　按洗錢防制法第16條第2項規定：「犯前二條之罪，在偵
      查或審判中自白者，減輕其刑」。查被告就上開幫助洗錢
      之犯行，於偵查中曾經自白，本院認符合洗錢防制法第16
      條第2項之規定，應依法遞減輕其刑。再被告有上開刑之
      加重及減輕情形，應先加後遞減之。
（四）駁回上訴之理由：
　　　原審認被告犯行事證明確，適用刑事訴訟法第449條第1項
      前段、第454條第2項之規定，量刑上並審酌被告曾因提供
      人頭帳戶觸犯幫助詐欺取財罪，經本院判處有期徒刑4月
      確定，詎仍不知悔改，本案為獲取金錢代價，又將金融帳
      戶資料提供予不詳詐欺集團成員作為詐欺取財及洗錢工具
      使用，破壞社會治安及金融交易秩序，使從事詐欺犯罪之
      人藉此輕易於詐騙後取得財物，並製造金流斷點，導致檢
      警難以追查，增加被害人尋求救濟之困難，所為實不足取
      ，並衡酌被害人遭詐欺匯入被告帳戶之金額非低，尚未與
      被害人達成和解賠償損害之情形，復考量被告犯罪之動機
      、目的、手段，其品行素行（參卷附臺灣高等法院被告前
      案紀錄表），暨其智識程度、生活狀況等一切情狀，量處
      有期徒刑6月，併科罰金新臺幣30,000元，並諭知易服勞
      役之折算標準，經核原判決認事用法均無不合，量刑亦屬
      妥適，被告猶執前詞否認犯罪，指摘原判決之認事用法違
      誤不當而提起上訴，請求撤銷改判云云，為無理由，應予
      駁回。
據上論斷，應依刑事訴訟法第455之1第1項、第3項、第368條，
判決如主文。
本案經檢察官周文如聲請以簡易判決處刑，檢察官林鳳師移送併
辦，檢察官葉益發到庭執行職務。
中　　華　　民　　國　　111 　年　　3 　　月　　2 　　日
              刑事第七庭審判長法  官  馮俊郎
                              法  官  王榮賓
                              法  官  王子謙
以上正本證明與原本無異。
不得上訴。 　　　　　　　　　　　　　　　　　　　　　　
中　　華　　民　　國　　111 　年　　3 　　月　　2 　　日
                              書記官  廖宜君
附錄本案論罪科刑法條全文：
洗錢防制法第14條
有第二條各款所列洗錢行為者，處七年以下有期徒刑，併科新臺
幣五百萬元以下罰金。
前項之未遂犯罰之。
前二項情形，不得科以超過其特定犯罪所定最重本刑之刑。

刑法第339條
意圖為自己或第三人不法之所有，以詐術使人將本人或第三人之
物交付者，處五年以下有期徒刑、拘役或科或併科五十萬元以下
罰金。
以前項方法得財產上不法之利益或使第三人得之者，亦同。
前二項之未遂犯罰之。

附表：
編號 被害人 施用詐術之方式 匯款時間 匯款金額 1 吳靜文 於109年8月6日某時許，透過通訊軟體聯繫吳靜文，佯稱有投資管道云云。 109年8月10日下午2時3分許 10萬元 2 楊淑晴 於109年7月13日某時許，透過通訊軟體聯繫楊淑晴，佯稱有投資管道云云。 109年8月10日晚上8時13分許 3萬元 3 郭救恩 於109年7月12日某時許，透過通訊軟體聯繫郭救恩，佯稱有投資管道云云。 109年8月12日上午10時19分許 40萬元 4 高錫鳳 於109年7月間某日，透過通訊軟體聯繫高錫鳳，佯稱有投資管道云云。 109年8月12日中午12時22分許 10萬元 5 楊凡萱 於109年8月11日前某時許，佯裝投資網站客服人員，向其稱需先匯入基本入會費用後，方可投資獲利云云。 109年8月11日上午10時37分許、10時40分許 各3萬元 共計6萬元    109年8月12日上午10時11分許、10時21分許 各3萬元 共計6萬元 6 楊曉琳 於109年8月11日前某時許，佯裝投資網站客服人員，向其稱需先匯入基本入會費用後，方可投資獲利云云。 109年8月11日上午10時39分許、10時43分許、10時50分許、10時58分許、11時1分許、11時4分許 各3萬元 共計18萬元    109年8月12日上午10時17分許、11時6分許、11時9分許、11時12分許、11時16分許 各3萬元 共計15萬元